【裁判字號】    92,勞再易,2
【裁判日期】    920325
【裁判案由】    給付退休金
【裁判全文】
臺灣高等法院臺中分院民事判決  九十二年度勞再易字第二號
      再審原告    中連汽車貨運
                  股份有限公司
      法定代理人  甲○○
      再審被告    乙○○
右當事人間給付退休金事件，再審原告對於中華民國九十一年十二月三十日本院九十
一年度勞再易字第三號確定判決，提起再審之訴，本院判決如左：
      主      文
再審之訴駁回。
再審訴訟費用由再審原告負擔。
      事      實
甲、再審原告方面：
一、聲明：(一)本院八十九年度勞上易字第五號確定判決駁回再審原告上訴部分，與臺
    灣臺中地方法院八十九年度中訴字第一號對再審原告不利部分均廢棄。(二)本院八
    十九年度勞再易字第二號判決、九十年度勞再易字第四號判決及九十一年度勞再
    易字第三號判決不利再審原告部分均廢棄。(三)前二項廢棄部分前審即再審之訴訟
    費用均由再審被告負擔。
二、陳述：
(一)、依民事訴訟法第四百九十六條第一項第一款規定再審事由為：適用法規顯有錯誤
    。前開九十一年度勞再易字第三號、九十年度勞再易字第四號及八十九年度勞再
    易字第二號，皆認為「久任金」是否屬工資，而應加入退休金之計算標準，係
    事實認定問題，為事實審法院之取捨及認定，而非再審所得予審酌，然再審原告
    就是認為事實審認定事實不得違反法律，及經驗法則、論理法則，而原事實審即
    是違反民法第一百五十三條及勞動基準法施行細則第十條，當然是法律見解及適
    用，亦即合於民事訴訟法第四百九十六條第一項第一款之再審事由，否則民事訴
    訟法未如刑事訴訟法有非常上訴制，再審原告該如何主張權利，為此提出再審之
    訴，請求判決如聲明所示。
(二)、再審原告提起兩次再審，兩次判決理由均認為再審對久任金，應實質認定而以
    固定性及經常性之支出，認為係屬工資，應作為退休金之計算基礎，然再審原告
    發現新證據即該金並非固定性，而係有區分年資而為不同之發給，爰檢附年資
    及單位金區分表一份，證明該金應有鼓勵久任之恩惠性給與，屬金性質，
    而非工資，上開未經斟酌之證物如經斟酌，再審原告當可受較有利之裁判。
三、證據：提出本院九十一年度勞再易字第三號判決書、久任金年資金區分表等
    件影本各一份為證。
乙、再審被告方面：本件未經言詞辯論，再審被告未提出書狀為聲明及陳述。
      理      由
一、按再審之訴，應於三十日之不變期間內提起，前項期間，自判決確定時起算；但
    再審之理由知悉在後者，自知悉時起算，民事訴訟法第五百條第一、二項分別定
    有明文。本件再審原告於九十一年一月十日收受本院九十一年度勞再易字第三號
    判決，並於同年二月十日提起本件再審之訴，依前揭說明，本件再審之訴並未逾
    期，先予明。
二、再審原告起訴主張：本院九十一年度勞再易字第三號確定判決（下稱原確定判決
    ）有下列再審事由：(一)、民事訴訟法第四百九十六條第一項第一款規定再審事由
    為適用法規顯有錯誤：本院九十一年度勞再易字第三號、九十年度勞再易字第四
    號、八十九年度勞再易字第二號，皆認為「久任金」是否屬工資，而應加入退
    休金之計算標準，係事實認定問題，為事實審法院之取捨及認定，而非再審所得
    予審酌，然再審原告就是認為事實審認定事實不得違反法律，及經驗法則、論理
    法則，而原事實審即是違反民法第一百五十三條及勞動基準法施行細則第十條，
    當然是法律見解及適用，亦即合於民事訴訟法第四百九十六條第一項第一款之再
    審事由。(二)、當事人發現未經斟酌之證物，且經斟酌可受較有利之裁判：再審原
    告發現新證據即年資及單位金區分表一份，足以證明上開金並非固定，而係
    有區分年資而為不同之發給，為鼓勵久任之恩惠性給與，屬金性質而非工資，
    此未經斟酌之證物，如經斟酌可受較有利之裁判。
三、經查：
(一)、再審原告主張上開確定判決適用法規顯有錯誤部分：按民事訴訟法第四百九十六
    條第一項第一款所謂適用法規顯有錯誤，係指確定判決所適用之法規，顯然不合
    於法律規定，或與司法院現尚有效及大法官會議之解釋，或本院尚有效之判例，
    顯然違反者而言（最高法院五十七年台上字第一０九一號判例參照）。原確定判
    決駁回再審原告再審之訴，係以：(1)本院九十年度勞再易字第四號確定判決認本
    院八十九年度勞再易字第二號判決並無漏未審酌足以影響判決之重要證物，及「
    久任金」係屬工資之認定係事實問題而非法律問題，與適用法規是否錯誤無涉
    ，上開第四號確定判決純係法律見解之說明，並非事實審法院而逕為認定「久任
    金是否屬工資」之事實，上開「久任金係屬工資之認定」係由臺灣臺中地方
    法院八十九年度中訴字第一號及本院八十九年度勞上易字第五號判決所認定，上
    開第四號判決既未就「久任金是否屬工資」之事實予以認定，就兩造間勞動契
    約之薪資條件並未加以認定，即無解釋契約須適用民法第九十八條、第一百五十
    三條之必要，再審原告認上開第四號判決認定「久任金係屬工資」之認定事實
    ，未適用前開二法條規定，而有違背經驗法則或論理法則，即非有據。(2)上開第
    四號判決係就前揭第二號判決有無適用法規顯有錯誤為判斷，而上開第二號判決
    係就事實審法院所確定之事實為法律上之判斷，縱事實審法院解釋意思表示有不
    當，上開第四號、第二號判決亦不當然生適用法規顯有錯誤問題。(3)上開第五號
    判決已就「久任金」應列入平均工資計算退休金之事實，於文義及理論上詳為
    推求，及就當時之事實、其他一切證據資料為判斷之標準，核與最高法院八十三
    年度台上字第二一一八號判例揭示之論理法則，並無違背等語，認再審原告之再
    審之訴無理由，而駁回再審之訴。原確定判決並未就「久任金係屬工資」之事
    實為認定，而係就前開第四號確定判法有無違反民事訴訟法第四百九十六條第一
    項第一款、第四百九十八條之再審事由為判斷，再審原告以「事實審認定事實不
    得違反法律、及經驗法則、論理法則，而原事實審即是違反民法第一百五十三條
    及勞動基準法施行細則第十條，當然是法律見解及適用，亦即合於民事訴訟法第
    四百九十六條第一項第一款之再審事由」等語，即屬無據。
(二)、再審原告主張其發現未經斟酌之證物，且經斟酌可受較有利裁判之再審理由部分
    ：再審原告主張其發現新證據即年資及單位金區分表一份，足以證明上開久任
    金並非固定，而係區分年資為不同之發給，係有鼓勵久任之恩惠性給與，屬
    金性質，而非工資等語。惟按，當事人發見未經斟酌之證物或得使用該證物者，
    得以再審之訴對於確定終局判決聲明不服，但以如經斟酌可受較有利益之裁判者
    為限，民事訴訟法第四百九十六條第一項第十三款定有明文，是當事人以發見新
    證據為聲請再審之原因者，必以其新證據若經法院斟酌可受較有利益之裁判者為
    限（最高法院十七年上字第一０八一號判例參照）。按再審原告提出「年資及單
    位金區分表」一份，並主張該份表格係未經斟酌及如經斟酌可受較有利益之判
    決。經查，該份表格上並無製作單位名稱及製作者簽名蓋章以供審核其形式上效
    力為何，縱認該表格為真正，前開「久任金」確因年資不同而有不同，然依前
    開說明，本件原確定判決並未就「久任金係屬工資」之事實為認定，而係就前
    開第四號確定判法有無違反民事訴訟法第四百九十六條第一項第一款、第四百九
    十八條之再審事由為判斷，惟再審原告提出前開證物係為證明上開久任金並非
    工資，而係金性質，仍屬事實判斷範疇，是上開證物在該確定事件中縱經斟酌
    亦不能使再審原告受較有利之判決，再審原告提出之上開證物縱經斟酌，亦無法
    受較有利之判決，核與前開再審規定不符。
(三)、揆諸首揭說明，再審原告主張原確定判決有上開再審理由，均無足採，自無從再
    開或續行原確定判決之審理程序，亦無庸依序進而就本院九十年度勞再易字第四
    號、八十九年度勞再易字第二號、八十九年度勞上易字第五號、臺灣臺中地方法
    院八十九年度中訴字第一號判決究有無再審事由逐一審理，是再審原告聲明請求
    將本院八十九年度勞上易字第五號確定判決駁回再審原告上訴部分、臺灣臺中地
    方法院八十九年度中訴字第一號對再審原告不利部分、本院八十九年度勞再易字
    第二號判決、九十年度勞再易字第四號判決及九十一年度勞再易字第三號判決不
    利再審原告部分均廢棄，為無理由，爰不經言詞辯論，逕以判決駁回之。
據上論結，本件再審之訴，為無理由，依民事訴訟法第五百零二條第二項、第七十八
條，判決如主文。
中      華      民      國    九十二    年      三      月    二十五    日
~B1民事第七庭審判長法  官  簡清忠
~B2                法  官  盧江陽
~B3                法  官  陳賢慧
右為正本係照原本作成。
不得上訴。
~B                書記官  瑞芳
中      華      民      國    九十二    年      三      月    二十五    日
                                                                        Ｙ


司法院資訊處製作；財團法人民間司法改革基金會備份。
